【裁判字號】    98,消債更,427
【裁判日期】    981231
【裁判案由】    更生事件
【裁判全文】
臺灣臺南地方法院民事裁定           98年度消債更字第427號
聲  請  人
即  債務人  甲○○
上列當事人聲請消費者債務清理事件，本院裁定如下：
    主  文
聲請駁回。
聲請費用壹仟元由聲請人負擔。
    理  由
一、按債務人對於金融機構因消費借貸、自用住宅借款、信用卡
    或現金卡契約而負債務，在聲請更生或清算前，應提出債權
    人清冊，以書面向最大債權金融機構請求協商債務清償方案
    並表明共同協商之意旨，消費者債務清理條例（下稱消債條
    例）第151條第1項定有明文。揆其立法意旨乃認為債務人對
    於金融機構因消費借貸、自用住宅借款、信用卡或現金卡契
    約所負之債務，其法律關係較為單純明確，金融機構並已訂
    有債務協商機制，如能協商成立，對債務人與債權人雙方均
    屬有利，為促使雙方當事人自主協商債務清償方案，有效分
    配司法資源，節省當事人之勞費，故明定採行協商前置主義
    。又聲請更生或清算不合程式或不備其他要件者，法院應以
    裁定駁回之，但其情形可以補正者，法院應定期間先命補正
    ，復為同條例第8條所明定。
二、聲請意旨略以：聲請人即債務人甲○○於消債條例施行後，
    曾依該條例第151條第1項規定，向最大債權人慶豐商業銀行
    股份有限公司（下稱慶豐銀行）請求協商。惟已逾三個月仍
    無消息，而聲請人已有不能清償債務之情事，無擔保或無優
    先權之債務總額未逾新臺幣1,200萬元，復未經法院裁定開
    始清算程序或宣告破產，爰依法逕向法院聲請更生等語。
三、經查，聲請人雖主張於消債條例施行後，曾向其最大債權人
    慶豐銀行請求協商，並提出98年6月30日協商請求書及台灣
    郵政掛號郵件收件回執影本為憑；惟聲請人郵寄慶豐銀行之
    地址為「台北郵政第33-2信箱」，已難釋明其協商之請求送
    達慶豐銀行；遑論經本院向慶豐銀行函查聲請人之協商情形
    ，經覆稱慶豐銀行對於聲請人之債權，業於98年3月31日讓
    與匯誠第二資產管理股份有限公司，並依金融機構合併法第
    15條第1項第1款、第18條第3項規定，於同年6月27日公告，
    作為債權讓與之通知，且聲請人未曾向慶豐銀行聲請協商等
    語，有匯誠第二資產管理股份有限公司98年11月25日陳報狀
    在卷可按。顯見聲請人之前揭請求書未曾送達慶豐銀行；又
    縱聲請人98年6月30日之協商請求書送達慶豐銀行，亦因慶
    豐銀行對於聲請人之債權早於同年3月31日合法出讓，已非
    聲請人之最大債權人，聲請人協商之請求，自與消債條例第
    151條第1項之規定不符。聲請人協商請求既於法不合，自不
    得援引同條例第153條：「自債務人提出協商請求之翌日起
    逾30日不開始協商，或自開始協商之翌日起逾90日協商不成
    立，債務人得逕向法院聲請更生或清算。」之規定，逕向本
    院聲請更生。
四、綜上所述，聲請人既未遵循消債條例第151條第1項所定協商
    前置程序；且該程序之欠缺又無從補正，依上開說明，本件
    聲請自非有據，應予駁回，爰裁定如主文。
中    華    民    國    98    年    12    月    31    日
                  民事第二庭  法  官  魏玉英
上為正本係照原本作成。
如不服本裁定，應於裁定送達後10日內，以書狀向本院提出抗告
，並繳納抗告費新臺幣1千元。
中    華    民    國    98    年    12    月    31    日
                              書記官  蔡曉

司法院資訊處製作；財團法人民間司法改革基金會備份。
